臺灣新竹地方法院民事裁定
                                    110年度監宣字第149號
聲  請  人  謝應德  
代  理  人  周珊如律師
相  對  人  謝銘榮  


關  係  人  謝金妹  
            謝美枝  

            謝明輝  
            謝美香  
            謝美菊  

            謝雅筑  
            謝華祐  
            謝長諭  
上列聲請人聲請監護宣告事件，本院裁定如下：
    主      文
一、宣告謝銘榮（民國00年0月0日生，身分證統一編號：Z00000
    0000號）為受輔助宣告之人。
二、選定謝應德（民國00年0月0日生，身分證統一編號：Z00000
    0000號）為受輔助宣告之人之輔助人。
三、本件程序費用由受輔助宣告之人負擔。
　　理    由
一、聲請意旨略以：聲請人為相對人之兄，相對人因車禍受傷，
    致反應遲鈍，難以言語，生活無法自理，現已不能為意思表
    示、受意思表示或辨識其意思表示之效果，爰依法聲請宣告
    相對人為受監護宣告之人，並指定聲請人為相對人之監護人
    ，關係人謝金妹為會同開具財產清冊之人，並提出戶籍謄本
    、親屬系統表、診斷證明書及同意書等為證
二、按對於因精神障礙或其他心智缺陷，致不能為意思表示或受
    意思表示，或不能辨識其意思表示之效果者，法院得因本人
    、配偶、四親等內之親屬、最近一年有同居事實之其他親屬
    、檢察官、主管機關或社會福利機構之聲請，為監護之宣告
    ；對於因精神障礙或其他心智缺陷，致其為意思表示或受意
    思表示，或辨識其意思表示效果之能力，顯有不足者，法院
    得因本人、配偶、四親等內之親屬、最近一年有同居事實之
    其他親屬、檢察官、主管機關或社會福利機構之聲請，為輔
    助之宣告，民法第14條第1項、第15條之1第1項分別定有明
    文。又按法院對於監護宣告之聲請，認為未達應受監護宣告
    之程度，而有輔助宣告之原因者，得依聲請或依職權以裁定
    為輔助之宣告。法院為前項裁定前，應使聲請人及受輔助宣
    告之人有陳述意見之機會，家事事件法第174條第1項、第2
    項定有明文。
三、查聲請人為相對人之兄，有戶籍謄本附卷可憑，足見聲請人
    為有權提起本件聲請之人，經本院囑託國立臺灣大學醫學院
    附設醫院新竹臺大分院精神科王彥欽醫師對相對人進行精神
    或心智狀況之鑑定，鑑定結果認：相對人之臨床診斷為創傷
    性腦出血及缺血性腦中風引起的認知障礙症（血管型失智症
    ），且因此精神障礙顯著影響其認知功能。相對人雖非完全
    不能為意思表示、受意思表示，或不能辨識其意思表示之效
    果，但其上述能力均顯有不足。雖相對人之能力經持續復健
    仍有部分恢復之可能，但其自事故發生後至接受鑑定時認知
    功能之進步程度有限，完全恢復至病前狀態之可能性低等語
    ，有上開醫院民國110年8月16日新竹臺大分院精字第110102
    0235號函暨精神鑑定報告書附卷為憑，堪認相對人因血管型
    失智症，致其為意思表示、受意思表示及辨識其意思表示效
    果之能力，均顯有不足，已達受輔助宣告之程度，惟尚未達
    受監護宣告之程度，本院爰對相對人為輔助宣告。
四、按受輔助宣告之人，應置輔助人；法院為輔助之宣告時，應依職權就配偶、四親等內之親屬、最近一年有同居事實之其他親屬、主管機關、社會福利機構或其他適當之人選定一人或數人為輔助人；法院選定輔助人時，應依受輔助宣告之人之最佳利益，優先考量受輔助宣告之人之意見，審酌一切情狀，並注意下列事項：（一）受輔助宣告之人之身心狀態與生活及財產狀況。（二）受輔助宣告之人與其配偶、子女或其他共同生活之人間之情感狀況。（三）輔助人之職業、經歷、意見及其與受輔助宣告之人之利害關係。（四）法人為輔助人時，其事業之種類與內容，法人及其代表人與受輔助宣告之人之利害關係，民法第1113條之1第1項及同條第2項準用第1111條、第1111條之1分別定有明文。又受輔助宣告之人為下列行為時，應經輔助人同意。但純獲法律上利益，或依其年齡及身分、日常生活所必需者，不在此限：一、為獨資、合夥營業或為法人之負責人。二、為消費借貸、消費寄託、保證、贈與或信託。三、為訴訟行為。四、為和解、調解、調處或簽訂仲裁契約。五、為不動產、船舶、航空器、汽車或其他重要財產之處分、設定負擔、買賣、租賃或借貸。六、為遺產分割、遺贈、拋棄繼承權或其他相關權利。七、法院依前條聲請權人或輔助人之聲請，所指定之其他行為，民法第15條之2第1項亦有規定。查相對人已離婚，所生子女謝雅筑、謝華祐、謝長諭均由其母行使親權，其等經本院通知均未到庭表示意見，聲請人及關係人等人則為相對人之手足，相對人及其兄弟姊妹均到庭表示同意由聲請人擔任相對人之輔助人，並有同意書可佐，本院參酌上情，認由聲請人擔任輔助人，應符合相對人之意願及最佳利益，爰選定聲請人為相對人之輔助人。
五、末按法院為輔助宣告時，受輔助宣告之人對其財產仍具處分
    權能，輔助人僅於民法第15條之2第1項等事件對於輔助宣告
    之人之行為具有同意與否之權限。從而，本件輔助人無須開
    具財產清冊陳報法院，本院自亦無依法另指定會同開具財產
    清冊之人，附此敘明。
六、爰依家事事件法第177條第2項、第164條第2項，裁定如主文
    。
中　　華　　民　　國　　110 　年　　9 　　月　 17  　日
                  家事法庭　法  官　林宗穎　　　　　
以上正本係照原本作成。
如對本裁定抗告，須於裁定送達後10日之不變期間內，向本院提
出抗告狀，並繳納抗告費新臺幣1,000元。
中　　華　　民　　國　　110 　年　　9 　　月　　23　　日
                            書記官  嚴翠意